【裁判字號】    95,交聲,406
【裁判日期】    950330
【裁判案由】    交管條例聲異
【裁判全文】
臺灣板橋地方法院交通事件裁定     95年度交聲字第406號
原處分機關  交通部公路總局臺北區監理所
異  議  人  甲○○
即受處分人
上列受處分人因違反道路交通管理處罰條例案件，對於交通部公
路總局臺北區監理所於民國94年11月7 日所為之處分（原處分案
號：北監自裁字第裁40－CG0000000 號），聲明異議，本院裁定
如下：
    主  文
異議駁回。
    理  由
一、原處分意旨略以：異議人即受處分人甲○○於民國94年8 月
    21日10時26分許，駕駛車號6T－0318號自用小客車，行經臺
    北縣鶯歌鎮○○○路（往鶯歌方向），因「限速50公里、經
    測速時速77公里，超速27公里」違規，經臺北縣政府警察局
    交通隊逕行舉發，並製開北縣警交字第CG0000000 號違規通
    知單，嗣經原處分機關於94年11月7 日，就「駕駛人行車速
    度，超過規定之最高時速二十公里以上」違規事實部分，依
    道路交通管理處罰條例第40條第1 項規定，以北監自裁字裁
    40－CG00 00000號裁決書，裁處異議人罰鍰新臺幣（下同）
    一千九百元，並依同條例第63條第1 項記違規點數1 點之處
    分。
二、聲明異議意旨略以：異議人於94年10月9 日至監理所申請扣
    照事宜，服務人員告知暫不扣繳，待收到通知再繳交，由於
    一直未收到裁決書，遂於95年2 月27日至櫃台詢問，才知異
    議人之駕照已被註銷，惟異議人確實未收到領掛號通知或是
    任何領取裁決書之通知，以致逾期未繳，深感冤枉，為此聲
    明異議，爰請求撤銷原處分云云。
三、按受處分人不服第八條主管機關所為之處罰，得於接到裁決
    書之翌日起二十日內，並得依法扣除在途期間，向管轄地方
    法院聲明異議，道路交通管理處罰條例第87條第1 項及道路
    交通案件處理辦法第12條分別定有明文。而道路交通異議案
    件，當事人非居住於處罰機關所在之鄉、鎮、市（包括縣轄
    市、省轄市及院轄市）者，但居住於受理聲明異議案件法院
    之管轄區域者，依本標準第二條第一款中之地方法院在途期
    間欄所載日數扣除在途期間，法院訴訟當事人在途期間標準
    第4 條第1 款第2 目亦規定甚明。此為交通異議事件之程序
    規定，為聲明異議之合法要件，受處分人之聲明異議自須合
    於此項程序規定，法院始得受理為實體之審查。又交通法庭
    認聲明異議不合法律上之程式，且無從補正者，應以裁定駁
    回之，道路交通案件處理辦法第18條亦有規定。另按處理違
    反道路交通管理事件，有關文書送達之程序，依行政程序法
    之規定，此為違反道路交通管理事件統一裁罰基準及處理細
    則第五條所明文規定。又送達，於應受送達人之住居所、事
    務所或營業所為之；於應送達處所不獲會晤應受送達人時，
    得將文書付與有辨別事理能力之同居人、受僱人或應送達處
    所之接收郵件人員。行政程序法第72條第1 項前段、第73條
    第1 項所明定。惟送達，不能依前二條規定為之者，得將文
    書寄存送達地之地方自治或警察機關，並作送達通知書兩份
    ，一份黏貼於應受送達人住居所、事務所、營業所或其就業
    處所門首，另一份交由鄰居轉交或置於該送達處所信箱或其
    他適當位置，以為送達。前項情形，由郵政機關為送達者，
    得將文書寄存於送達地之郵政機關。寄存機關自收受寄存文
    書之日起，應保存三個月，亦有同法第74四條明文規定。
四、經查，本件原處分機關於94年11月7 日以北監自裁字第裁40
    －CG0000000 號所掣發之違反道路交通管理事件裁決書，其
    送達程序係以異議人之住所地址即臺北縣新莊市○○街130
    巷8 號3 樓為應送達處所，而郵政機關送達於上址時因不獲
    會晤應受送達人本人又無代收人代為收受，郵局投遞人員乃
    於94年11月15日以寄存送達方式為送達，即作送達通知書二
    份，一份黏貼於應受送達人住所地門首，另一份置於該送達
    處所信箱或其他適當位置，並將送達之上開裁決書寄存於新
    莊郵局招領以為送達等情，此有交通部公路總局臺北區監理
    所送達證書影本1 紙存卷足憑。而上開送達地址，確為送達
    時異議人之住所地址，亦有本院依職權查詢異議人之個人基
    本資料、及記載有異議人住址之聲明異議狀各1 件在卷足憑
    ，足徵上開裁決書確於94年11月15日合法送達於異議人，故
    上開裁決書業已於當日發生送達之效力。則異議人如對原處
    分機關是項裁決書不服欲提起異議，其二十日之合法提出異
    議期間，應自接到裁決書之翌日（即94年11月16日）起算，
    扣除因異議人設址於臺北縣新莊市○○街130 巷8 號3 樓之
    在途期間二日後，應於94年12月7 日屆滿。茲異議人竟遲至
    95年3 月9 日，始向原處分機關提出聲明異議狀，有聲明異
    議狀首頁所蓋之原處分機關收文章戮印1 枚足憑，顯見本件
    異議人聲明異議，已逾法定之異議期間。故依首開說明，本
    件異議人提起異議之程式於法不合，且無從補正，法院自無
    從就原處分機關所為之裁決處分有無理由等實體事項加以審
    酌，揆諸首揭條文規定，自應將其異議駁回。
據上論結，應依道路交通管理處罰條例第87條第2 項，道路交通
案件處理辦法第18條前段，裁定如主文。
中    華    民    國    95    年    3     月    30    日
                  交通法庭法  官  林淑婷
以上正本證明與原本無異
如不服本裁定應於送達後5 日內向本院提出抗告狀
                          書記官  廖貞音
中    華    民    國    95    年    3     月    30    日


司法院資訊處製作；財團法人民間司法改革基金會備份。
